臺灣高等法院刑事判決
111年度上易字第379號
上  訴  人  臺灣新北地方檢察署檢察官
被      告  郭永城


上列上訴人因被告妨害公務案件，不服臺灣新北地方法院110年
度易字第448號，中華民國110年11月16日第一審判決（起訴案號
：臺灣新北地方檢察署109年度偵字第36097號），提起上訴，本
院判決如下：
    主  文
原判決撤銷。
乙○○對於公務員依法執行職務時，施強暴，處拘役參拾日，如易
科罰金，以新臺幣壹仟元折算壹日。
    犯罪事實
一、乙○○於民國109年9月9日13時49分許，在新北市板橋區雙十
    路2段69巷口前，因其所使用之車牌號碼000-000號營業小客
    車於紅線違規停車，經新北市政府警察局海山分局交通分隊
    警員甲○○，協同車牌號碼000-00號拖吊車共同依法執行拖吊
    勤務，已將上開違規停放之營業小客車後輪架上輔助輪，前
    輪則以拖吊車拖吊夾抬起，欲將該車移置車輛保管場代保管
    之際，乙○○發現車輛遭拖吊，明知甲○○係依法執行職務之公
    務員，基於妨害公務之犯意，竟接續站立、蹲坐在上開拖吊
    車拖吊桿及躺臥於地雙腳置於拖吊桿上，而以此施加物理上
    有形力之強暴方式，妨害甲○○依法執行違規停車拖吊之職務
    。
二、案經新北市政府警察局海山分局報告臺灣新北地方檢察署檢
    察官偵查起訴。
    理  由
壹、程序方面
    檢察官於本院審判程序中，對於本案相關具有傳聞性質的證
    據資料，均表示不爭執證據能力（見本院卷第42至43頁），
    且本案所引用的非供述證據，也是合法取得，依法均可作為
    認定犯罪事實的依據。
貳、實體方面
一、認定事實所憑之證據及理由
    訊據被告乙○○否認有何妨害公務之犯行，並於原審辯稱：雖
    於前揭地點違規紅線停車，員警、拖吊人員完成拖吊作業並
    移動前，就已經抵達現場，拖吊人員故意駛離，員警也未秉
    公依法處理，並未對員警做任何強暴迫行為云云。經查：
  ㈠被告於109年9月9日13時許，在前揭地點駕駛上開營業小客車
    於紅線違規停車，經新北市政府警察局海山分局交通分隊警
    員甲○○，協同拖吊車共同依法執行拖吊勤務，已將上開違規
    停放之營業小客車後輪架上輔助輪，前輪則以拖吊車拖吊夾
    抬起，欲將該車移置車輛保管場代保管時，被告發現車輛遭
    拖吊遂跑步至拖吊現場等情，業據被告於警詢及偵查中均坦
    認無訛（見偵卷第9至16、71至73頁），核與證人即員警甲○
    ○於偵查中（見偵卷第85至87頁）、證人即現場拖吊人員林
    侑誼於警詢中之證述（見偵字卷第23至25頁）均大致相符，
    並有員警職務報告（見偵字卷第29頁）、密錄器錄音譯文對
    照表（見偵字卷第35至36頁）、新北市政府警察局109年9月
    9日海山、板橋地區拖吊小隊8人勤務分配表（見偵字卷第39
    頁）各1份、現場暨錄影畫面翻拍照片共28張（見偵字卷第4
    3至56頁）及原審當庭勘驗路口監視器畫面之勘驗結果暨所
    附監視器錄影畫面截圖9張（見原審易字卷第95、133至135
    頁）在卷可稽，被告違規停車，員警依法執行拖吊職務之事
    實，已可認定。
　㈡按刑法第135條第1項之妨害公務罪所稱「強暴」，係指一切
    有形力即物理力之行使而言，不問其係對人或對物為之均包
    括在內；所稱「脅迫」，則指以侵害生命、身體、自由、名
    譽、財物之不法為目的之意思，通知對方足使其生恐怖之心
    之一切行為而言（最高法院82年度台上字第608號判決意旨
    參照）。詳言之，妨害公務罪之目的，無非係對公務執行之
    保護，亦即維持公務職責之完整實現，苟對執行公務之公務
    員人身或所使用之工具施以物理有形力，阻礙公務之履行時
    ，即屬強暴方式妨害公務。
　⒈被告之車號000-000號計程車違規停放，經執行拖吊職務員警
    將該計程車上拖車，車輛前輪已經抬起，起步拉動該車時，
    被告出現現場以拖吊程序尚未完成，但是現場執行的狀況不
    符，被告就先坐在拖吊車和計程車的中間橫槓上，然後躺下
    來說自己不舒服，阻礙拖吊，呼叫救護車到場後，被告堅不
    起身，阻擋拖吊車執行業務，長達20分鐘；被告到場後，因
    為我在車子後方作業，他沒找我，他直接跑到車子拖吊桿那
    邊站在上面，我才去前方找被告，被告說不要拖他的車，他
    好像就說身體不適就坐在拖吊桿上，躺在地上，後來是救護
    人員跟警方一起把被告攙扶出來，最後有把車拖走等情，業
    經證人即員警甲○○於偵查及原審證述詳確（見偵卷第85至87
    頁、原審易字卷第97至98、101頁）。且經證人林侑誼於警
    詢中證稱：當天拖吊違規車輛要離開時，遇到紅燈，車主跑
    過來，我叫車主去找員警，該車主就站到拖吊車的拖吊夾上
    ，然後又坐在拖吊夾上面，員警一直叫他下來，車主都不肯
    ，就躺到地上，拖吊車的員警就呼叫當地派出所員警支援，
    派出所員警叫他起來，該車主還是不聽，該車主說自己人不
    舒服，拖吊車的員警就叫救護車到場，經過檢查後，該車主
    不願意就醫，後來我就先把該違規車輛拖吊回去等語（見偵
    字卷第23至24頁）。二人所述互核相符。
　⒉被告站立、蹲坐於拖吊車及前揭計程車間之拖吊桿、躺臥於
    地雙腳置於拖拖吊桿上，嗣員警等人將被告自拖吊桿處拖拉
    離開等情，有現場暨錄影畫面翻拍照片共8張在卷為憑（見
    偵字卷第53至56頁），此外，救護人員到達現場並檢查被告
    之生命徵象，其數值皆正常、被告意識清楚乙情，亦有新北
    市政府消防局救護紀錄表1件在卷可查（見偵字卷第41至42
    頁），是被告倒臥在地時，其意識仍屬清楚，並非因病昏迷
    。足認被告於員警及拖吊人員因被告紅線違規停車而執行拖
    吊業務之時趕至現場，並站立於拖吊車之拖吊桿上，再蹲坐
    於拖吊桿上、躺臥於地雙足置於拖吊桿上，接續阻止前揭計
    程車遭員警及拖吊人員拖離現場等情，主觀上具有妨礙拖吊
    公務執行之故意，客觀上亦以立、坐及雙足置於執行工具施
    加物理有形力阻礙公務行為甚明。
　㈢綜上所述，被告所辯屬事後卸責之詞，顯不足採。本案事證
    明確，被告犯行實堪認定，應依法論科。
二、論罪
　㈠罪名
　⒈新舊法比較
　　按「行為後法律有變更者，適用行為時之法律。但行為後之
    法律有利於行為人者，適用最有利於行為人之法律」，刑法
    第2條第1項定有明文。查被告行為後，刑法第135條第1項業
    於110年1月20日修正公布，並於同年月22日生效施行。修正
    前後之刑法第135條第1項構成要件、法定刑之有期徒刑及拘
    役相同，惟罰金刑部分，修正後規定30萬元以下罰金較修正
    前之9,000元以下罰金為重，是修正後刑法第135條第1項之
    法定刑度已較修正前提高，並無較有利於被告之情形，依刑
    法第2條第1項前段規定，應適用行為時即修正前刑法第135
    條第1項之規定論處。
  ⒉核被告所為，係犯修正前刑法第135條第1項之妨害公務罪。
　㈡罪數
    被告先後站立、蹲坐於拖吊桿及躺臥在地雙腳置於拖吊桿，
    均係為達同一妨害公務目的而為之各個舉動，且於密切接近
    之時地實施，各行為之獨立性極為薄弱，依一般社會健全觀
    念難以強行分離，且係侵害同一法益，在刑法評價上，以視
    為數個舉動之接續施行，合為包括之一行為予以評價，較為
    合理，屬接續犯。
參、撤銷原判決之理由 
一、原審未細查刑法第135條第1項之強暴在物理有形力阻礙公務
    執行之立法宗旨，被告知悉其以身體施力於拖吊桿足以阻礙
    拖吊職務履行，其主觀及客觀要件即已該當，至公務員是否
    受到暴力相待在所不問，將「強暴」之構成要件限於員警受
    有暴力對待而為不當之限縮解釋，遽為被告無罪之判決，適
    用法律顯有錯誤，檢察官上訴自屬有據，原判決無以維持，
    應由本院撤銷改判。
二、爰審酌被告違規停車經警依法執行拖吊勤務，竟任意站立、
    蹲坐、雙腳置於拖吊工具阻止公務執行，對國家公權力之妨
    害非輕，犯後否認犯行之態度，自述專科畢業之智識程度，
    撫養妻及未成年子、駕駛計程車之家庭生活經濟狀況，量處
    如主文第二項所示之刑，並諭知易刑標準以為懲儆。
肆、被告經合法傳喚，無正當理由不到庭，爰不待其陳述逕行判
    決。
據上論斷，應依刑事訴訟法第369條第1項前段、第364條、第371
條、第299條第1項前段，判決如主文。
本案經檢察官陳亭君提起公訴，檢察官游淑惟提起上訴，檢察官
越方如到庭執行職務。
中　　華　　民　　國　 111　　年　　 5 　 月　  24  　日
     　　　　　   刑事第二十三庭審判長法　官  許永煌
                                      法　官  雷淑雯
                                      法　官  吳定亞
以上正本證明與原本無異。
如不服本判決，應於收受送達後20日內向本院提出上訴書狀，其
未敘述上訴之理由者並得於提起上訴後20日內向本院補提理由書
（均須按他造當事人之人數附繕本）「切勿逕送上級法院」。
                                      書記官  郭侑靜
中　　華　　民　　國　　111 　年　　5 　　月　　25　　日
附錄：本案論罪科刑法條全文
110年1月20日修正前之中華民國刑法第135條
對於公務員依法執行職務時，施強暴脅迫者，處 3 年以下有期
徒刑、拘役或 9 千元以下罰金。
意圖使公務員執行一定之職務或妨害其依法執行一定之職務或使
公務員辭職，而施強暴脅迫者，亦同。
犯前 2 項之罪，因而致公務員於死者，處無期徒刑或 7 年以上
有期徒刑；致重傷者，處 3 年以上 10 年以下有期徒刑。